臺灣桃園地方法院刑事判決　　　　　　　　　　　　　　　九十年度自字第七九號
　　自　訴　人　丁○○
　　自訴代理人　徐原本律師
　　被　　　告　甲○○
　　指定辯護人　本院公設辯護人丙○○
右列被告因偽造有價證券等案件，經自訴人提起自訴，本院判決如左
    主  文
甲○○意圖供行使之用，而偽造有價證券，處有期徒刑壹年捌月。緩刑肆年。偽造之
帳號00000－00，票號ＡＢ0000000號，金額新台幣參佰壹拾伍萬元，
發票日八十九年七月十日之亞太商業銀行三重分行支票壹紙，沒收。
被訴詐欺部分無罪。
        事  實
一、甲○○無犯罪前科。甲○○與丁○○係朋友，自民國八十八年七月間起甲○○因
    需錢週轉即多次向丁○○商借丁○○向亞太商業銀行三重分行開戶之帳號○五七
    二號支票向乙○○調現應急，並於支票屆期前由甲○○負責將票款存入銀行讓支
    票兌現，於八十九年一月中旬某日，甲○○經乙○○之通知前去結清借款利息，
    甲○○乃又前去桃園縣大園鄉○○路一四七號四樓丁○○工作之處所向丁○○商
    借支票，由於借款利息尚未結算前僅知為新台幣（下同）二十餘萬元至三十餘萬
    元之間，無法立即確定金額確定之數字，甲○○乃要求丁○○先將金額、發票日
    期空著，由其前去桃園縣大園鄉○○路二○八號乙○○住處結算確定數額後再填
    寫，並告知支票之金額約三十餘萬，發票日則係三個月後左右，丁○○乃將僅在
    發票人處蓋上印鑑章，金額、日期均空白之票號ＡＢ0000000號支票出借
    交予甲○○，授權甲○○在三十餘萬之範圍內填寫支票金額及三個月期限填寫發
    票日期，甲○○當日取得上開支票後立即前往大園鄉○○路二○八號乙○○住處
    結算借款利息，乙○○見甲○○持往結算利息之支票係丁○○所開戶使用之亞太
    商業銀行三重分行支票，金額、日期均係空白，因之前甲○○持向乙○○調現之
    丁○○上開支票均有兌現，信用良好，乙○○乃要求甲○○當日即結清其與前夫
    胡明松所積欠之所有借款及利息三百十五萬元，要甲○○在上開支票填寫三百十
    五萬元換回前其與前夫胡明松所持用調現而交付之所有借款支票，詎甲○○明知
    丁○○授權其填寫之支票金額額度為三十餘萬元，竟意圖供行使之用，在上開空
    白支票上填寫遠超過丁○○授權範圍之三百十五萬元，發票日填寫八十九年七月
    十日，偽造完成丁○○名義簽發之金額三百十五萬元之亞太商業銀行三重分行支
    票後，交予乙○○以換回前調現持用之所有借款支票而行使之，乙○○取得前揭
    支票數日後經與丁○○聯絡，丁○○始知上情。
二、案經被害人丁○○向本院提起自訴。
        理  由
一、右揭事實，已據被告甲○○歷次於本院調查審理時供承不諱，且據自訴人丁○○
    指述綦詳，並有帳號00000－00，票號ＡＢ0000000號，金額新台
    幣參佰壹拾伍萬元，發票日八十九年七月十日之亞太商業銀行三重分行支票影本
    一紙在卷足稽，經核九十一年二月二十五日當庭諭知被告及自訴人書寫之阿拉伯
    數字及國字，被告書寫之數字、國字與上開票號ＡＢ0000000號支票上之
    數字、國字之字跡、筆法相同，證人乙○○於九十一年七月十八日本院調查審理
    時亦稱「：（這張票號ＡＢ0000000號支票是否甲○○拿過去妳家簽發票
    面金額及日期？）是：（票面金額三百十五萬元是何人決定的？）之前就有很多
    小張丁○○的支票到期，甲○○叫我不能軋，那些支票彙算的結果加上延後的利
    息就是三百十五萬元，甲○○跟我說她已經和丁○○說好，所以她開那張支票取
    回原先那些到期不能軋的小張支票：」等語，是被告上開自白屬實應可採信，本
    件事證明確，被告犯行洵堪認定，應予依法論科。
二、核被告所為係犯刑法第二百零一條第一項之意圖供行使之用，偽造有價證券罪。
    被告偽造該有價證券後復持以行使，則行使之低度行為為偽造之高度行為所吸收
    ，不另論罪。查被告在系爭支票上填寫遠超過自訴人授權額度之數額三百十五萬
    元後持交予證人乙○○係清償其與前夫胡明松所積欠之所有借款及延欠之借款利
    息，並取回前持以調現之所有支票，金額雖高達三百十五萬元，然證人乙○○持
    上開支票向自訴人丁○○催討票款後，被告即出面與證人乙○○商協清償票款一
    事，並自八十九年八月十六日起每個月償還證人乙○○一萬元至二萬元不等，有
    協議書一紙及匯款申請書八紙（皆影本）足稽，而證人乙○○於九十一年七月十
    八日本院調查審理時亦稱「：我沒有脅迫她，協議書寫完後她沒有依照約定履行
    ，不過到現在每個月她有匯一萬多元或四千元還給我，一直到現在她都有還：」
    等，雖宣告法定最低本刑猶嫌過重，且其犯罪情狀亦堪可憫恕，爰依刑法第五十
    九條之規定，減輕其刑。爰審酌被告素行（無犯罪前科，有臺灣桃園地方法院檢
    察署刑案資料查註記錄表、臺灣高等法院檢察署刑案紀錄簡覆表及臺灣高等法院
    被告全國前案紀錄表足稽）、犯罪動機、目的、手段、所生危害及犯後坦承犯罪
    態度良好等一切情狀，量處如主文所示之刑，以示懲儆。又被告前未曾受有期徒
    刑以上刑之宣告，因一時失慮，偶罹刑典，事後已坦承犯行，深具悔意，經此刑
    之宣告後，應知警惕而無再犯之虞，本院因認暫不執行其刑為當，予以宣告緩刑
    四年，用啟自新。又發票人為丁○○，帳號00000－00，票號ＡＢ000
    0000號，金額新台幣參佰壹拾伍萬元，發票日八十九年七月十日之亞太商業
    銀行三重分行支票一紙，為偽造之有價證券，不問屬於犯人與否，應依刑法第二
    百零五條規定沒收之。
乙、無罪部分：
一、自訴意旨略以：緣自訴人丁○○原係國華人壽保險公司大園通訊處之主任，由於
    案外人何秀惠之介紹而認識被告甲○○，自民國八十七年底至八十九年三月止，
    被告跟自訴人做保險業務，在八十八年七月間，被告稱被他人倒會，被告為支付
    會腳何秀惠所標得之會錢，乃第一次向自訴人借支票使用，爾後被告為週轉之需
    ，多次向自訴人借票使用，因票面金額較小，被告於屆期前有將票款存入自訴人
    銀行帳戶內，使支票兌現，被告以此取得自訴人之信任後，又以急需週轉為由，
    向自訴人借得空白支票（票號ＡＢ0000000號）使用，自訴人僅同意被告
    填寫金額新台幣三十六萬元，當時被告亦再三保證不會超填金額，詎被告竟在該
    支票上填寫三百十五萬元持向地下錢莊調現，嗣自稱池太太者向自訴人索討該支
    票，自訴人始知受騙，因認被告亦涉犯刑法第三百三十九條第一項之詐欺罪嫌云
    云。
二、按犯罪事實應依證據認定之，無證據不得推定其犯罪事實，刑事訴訟法第一百五
    十四條定有明文；又刑法第三百三十九條第一項詐欺取財罪之成立，以意圖為自
    己或第三人不法所有，以詐術使人將本人或第三人之物交付為要件，最高法院四
    十六年台上字第二六０號判例著有明文，是必須行為人有施用詐術，使他人陷於
    錯誤，且於收受他人財物時，於主觀上自始即有意圖為自己或第三人不法所有之
    意圖，始足當之。
三、自訴人認被告甲○○犯詐欺案件，無非以卷附之帳號00000－00，票號Ａ
    Ｂ0000000號，金額新台幣參佰壹拾伍萬元，發票日八十九年七月十日之
    亞太商業銀行三重分行支票影本一紙，及被告當初商借支票使用時告知填寫之金
    額係三十餘萬元等為據。本件訊據被告承認其當初向自訴人商借金額、發票日均
    空白之票號ＡＢ0000000號支票時係告知自訴人將填寫之票面金額係三十
    餘萬，嗣未經自訴人同意在上開支票上填寫遠超過自訴人同意之金額－三百十五
    萬元之情不諱，惟否認有何詐欺之犯行，歷次於九十年七月十九日、九十年十二
    月二十八日、九十一年二月二十五日、九十一年四月十五日、九十一年五月二十
    四日、九十一年七月十八日本院調查審理時均稱「：因我之前向池太太調現的票
    到期，也沒權（錢之誤）軋支票票款，所以在向丁○○所借的支票上寫上三百多
    萬元的票款，是對方要求一定要寫上這個金額，否則不讓我取回原先所開的支票
    ：」、「：當初我向丁○○借一張空白支票，原本打算開前夫前開借款的利息金
    額給乙○○，支票拿去乙○○她家時，她要我們先解決三百十五萬元的債務，所
    以我就在空白支票上寫三百十五萬元，是當場在乙○○面前寫下金額、日期：」
    、「：我原先是要開利息的錢，池太太要我用涂姐的支票換回我先生之前欠款的
    支票，是三百一十五萬元，才要跟我算利息的部分，所以我就開了三百一十五萬
    元：」、「：當初乙○○是打電話叫我過去是清利息的部分，到了之後我原本是
    要算利息給她，乙○○改口要我結清我前夫所有的前帳，而那些前帳是十萬元、
    二十萬元數筆借款所累積下來所有的帳，總數額就是支票面額上的三百十五萬元
    ，是我當場所填寫，日期也一樣：」、「：（當初向丁○○借空白支票時，是否
    就打算要簽發三百十五萬元的金額？）沒有，原本是打算要付三十多萬元的利息
    ：」、「：（當初是妳主動或乙○○找你去他家？）是池太太打電話叫我過去算
    利息的錢。（請訊問被告當初拿空白支票到乙○○家時，有無向她表明是要補利
    息用的。）我有跟池太太說這張是要算利息的，問她利息要多少，她說利息下一
    次再算，她說我前夫的票要先換票，後來我才會寫三百十五萬元換回我前夫的票
    ：」等語，而證人乙○○於九十年十一月二十二日本院調查時稱「：（這張票號
    ＡＢ0000000，發票人丁○○之三百十五萬元亞太商銀三重分行支票是否
    丁○○簽發交給妳的？）不是，是甲○○交給我的，不過二年前起，甲○○與丁○○或甲○○自己一個人到我大園家調現，都是用丁○○簽發的亞太商銀三重分
    行的支票，數額少的話八萬元，多的話數十萬元，不到五十萬元，這張三百十五
    萬元支票是她二人調現及償還前債取回支票用的，而我當初拿到這張三百十五萬
    元支票後數天有和票主聯絡，票到期前，票主與甲○○都要求我暫時不要支票，
    他們會處理，他們都是拿三個月到期的票向我調現：」，於九十年十二月二十八
    日本院調查時則又稱「：（丁○○本身有無持亞太商銀支票向你調現？）她本身
    沒有，是甲○○拿來向我調現，我都有主動和丁○○聯繫，而且丁○○也有到我
    家，前後共有超過十次，甲○○拿丁○○的支票來向我調現，包括三百多萬元那
    一張，票快到期，我有和丁○○聯絡，她說她會和甲○○解決：三百十五萬元的
    款項是甲○○和她前夫所調現的，甲○○把票開給我之後，我有知會丁○○：」
    、「：當初甲○○是拿寫好三百十五萬元金額的支票到我家，我拿到支票之後因
    為金額很大，我會怕，所以要打電話給丁○○，因為我沒有她的電話，是透過好
  多管道，最後找到她的保險公司，才知道聯絡電話，是隔了幾天才打電話給丁○○：」，而於九十一年七月十八日本院調查審理時則稱「「：（這張票號ＡＢ0
    000000號支票是否甲○○拿過去妳家簽發票面金額及日期？）是：」等，
    所述迭次有出入，亦無從為證明被告初向自訴人借得上開空白支票時即有填寫遠
    超過原所告知額度外之三百十五萬元之意，而據自訴人於自訴狀所訴被告自八十
    七年底起至八十九年三月止即多次向其借支票向他人調現，於九十年十二月二十
    八日、九十一年五月二十四日本院調查時指稱「：因為我講義氣，甲○○請我幫
    他，我能幫忙我就幫他，不過我不是每一次她要求都有幫她，空白支票那一張，
    是她說有一些零頭算不清楚，要自己寫，她寫完之後跟我說是三十多萬，結果竟
    然是三百多萬元：：」、「：她以前都說是向池太太調現，後來才知池太太就是
    乙○○，有幾次甲○○轉述說池太太想認識我，因為我借給甲○○的支票，甲○○都有按期軋錢進去，所以不關我的事，八十九年一、二月也就是乙○○拿到票
    之後幾天乙○○主動打電話到我辦公室給我，說我知否我有幾張支票在她手上，
    我翻一翻支票簿應該是二百多萬元，她表示不止，另外還有一張三百一十五萬元
    的支票，她跟我電話聯絡時有留她家的地址給我，約我當晚到她家，當天晚上我
    和同事何秀惠過去，她出示那張三百十五萬元支票給我看。（當初乙○○打電話
    給妳時，妳翻支票簿說二百多萬元的支票是指到期的支票或沒有到期的支票？）
    沒有到期的：（上開二百多萬元支票兌現否？）都兌現了，不過最後三筆總計五
    十萬元都是我去軋的，因為甲○○沒有錢了：」等，均尚難認被告於向自訴人借
    上開票號ＡＢ0000000號空白支票時有施何詐術，使自訴人陷於錯誤之情
    事，此外復查無其他積極證據足資證明被告有何詐欺犯行，此部分犯罪不能證明
    ，自應為被告無罪之諭知。
據上論斷，應依刑事訴訟法第三百四十三條、第二百九十九條第一項前段、第三百零
一條第一項前段，刑法第二百零一條第一項、第二百零五條、第五十九條、第七十四
條第一款，罰金罰鍰提高標準條例第一條前段，判決如主文。
中      華      民      國    九十一    年      八      月      一      日
                                臺灣桃園地方法院刑事第五庭
                                      法  官  林 婷 立
右正本證明與原本無異。
如不服本判決，應於判決送達後十日內向本院提出上訴狀( 應附繕本 )，上訴於臺灣
高等法院。
                                      書記官  陳 淑 芬
中      華      民     國     九十一    年     八       月    二十七    日
附錄本案論罪科刑法條
刑法第二百零一條（第一項）
意圖供行使之用，而偽造、變造公債票，公司股票或其他有價證券者，處三年以上十
年以下有期徒刑，得併三千元以下罰金。
刑法第二百零五條
偽造、變造之有價證券、郵票或印花稅票及前條之器械、原料，不問屬於犯人與否，
沒收之。
